臺灣臺中地方法院民事判決
111年度中簡字第298號
原      告  日盛國際商業銀行股份有限公司

法定代理人  郭倍廷  
訴訟代理人  黃煜翔  
            陳子安  
被      告  江品萱即江昭慶之繼承人

            江品儀即江昭慶之繼承人

兼上二 人
代  理 人   陳窈雪即江昭慶之繼承人

上列當事人間返還借款事件，本院於民國111 年6 月28日言詞辯
論終結，判決如下：
    主    文
被告應於繼承被繼承人江昭慶之遺產範圍內，連帶給付原告新臺
幣183,038 元，及自民國97年6 月3 日起至清償日止，按週年利
率百分之12.88 計算之利息，暨新臺幣1 元之違約金。
原告其餘之訴駁回。
訴訟費用由被告於繼承被繼承人江昭慶之遺產範圍內連帶負擔。
本判決原告勝訴部分得假執行。
    事實及理由
一、原告主張：被繼承人即訴外人江昭慶(下稱江昭慶)於民國93
    年11月30日向原告借款新臺幣(下同)30萬元，約定借款期間
    自93年11月30日起至100年11月30日止，每月為1 期，分84
    期按期平均攤還本息，如未按期清償，即喪失期限利益，全
    部債務視為到期，利率則按週年利率百分之12.88計算。倘
    逾期清償，並自逾期之日起6 個月以內者，按上開利率百分
    之10，逾期超過6 個月者，按上開利率百分之20計付違約金
    。詎江昭慶未依約攤還本息，經原告多次催告，均未獲置理
    ，依約本件債務已視為全部到期，江昭慶迄97年6 月2 日止
    尚積欠借款本金183,038元。嗣江昭慶於97年6 月10日死亡
    ，被告等人均為江昭慶之法定繼承人，依法應在繼承被繼承
    人江昭慶遺產範圍內，繼承債務。為此，爰依消費借貸及繼
    承之法律關係提起本訴。並聲明：被告陳窈雪、江品萱、江
    品儀應於繼承被繼承人江昭慶之遺產範圍內連帶給付原告18
    3,038 元，及自97年6 月3 日起至清償日止，按週年利率百
    分之12.88 計算之利息，並自97年7 月4 日起至清償日止，
    其逾期在6 個月以內者，按上開利率百分之10，逾期超過6 
    個月者，按上開利率百分之20計算之違約金。
二、被告三人則以：關於江昭慶之債務已由法定繼承人之一，即
    被告陳窈雪辦理限定繼承等語。
三、法院之判斷　　
　㈠按稱消費借貸者，謂當事人一方移轉金錢或其他代替物之所
    有權於他方，而約定他方以種類、品質、數量相同之物返還
    之契約；借用人應於約定期限內，返還與借用物種類、品質
    、數量相同之物，民法第474 條第1 項、第478 條前段分別
    定有明文。查原告主張之上開事實，業據提出與其所述相符
    之消費性貸款約定書、還款明細表、本院97年度繼字第1617
    號民事裁定、繼承系統表及戶籍謄本為證(本院卷第81至93
    頁)。且為被告3人所不爭執，堪信原告之主張為真正。
　㈡次按繼承人自繼承開始時，除本法另有規定外，承受被繼承
    人財產上之一切權利、義務。但權利、義務專屬於被繼承人
    本身者，不在此限；繼承人對於被繼承人之債務，負連帶責
    任；繼承人得限定以因繼承所得之遺產，償還被繼承人之債
    務。繼承人有數人，其中一人主張為前項限定之繼承時，其
    他繼承人除有下列情形之一者外，視為同為限定之繼承：一
    、於為限定繼承前，已為概括繼承之表示。二、已逾第1156
    條所定期間，98年6 月10日總統修正公布前之民法第1148條
    第1 項、第1153 條、第1154 條第1、2項分別定有明文。查
    被告陳窈雪聲請對債務人江昭慶之遺產辦理限定繼承，並經
    本院於97年7 月9 日以97年度繼字第1617號裁定准許，有本
    院裁定附卷可考，揆諸上開說明，其餘繼承人即被告江品萱
    、江品儀即視為同為限定之繼承，依此，被告3人應於繼承
    江昭慶之遺產範圍內，對上開債務負連帶清償責任，是原告
    請求被告等人於繼承被繼承人江昭慶之遺產範圍內負連帶清
    償責任，尚非無憑。
　㈢再按約定之違約金額過高者，法院得減至相當之數額，民法
    第252 條定有明文。本件原告除請求按週年利率百分之12.8
    8 計算之利息外，另請求自97年7 月4 日起算之違約金，衡
    諸原告依上開請求週年利率百分之12.88利息已相當可觀，
    原告亦未說明受有其他損害（本院卷第100頁），則原告請
    求違約金後合計總額顯有偏高，故本院認原告請求之違約金
    應酌減至1 元，始為適當。　
四、綜上所述，原告依消費借貸契約及繼承之法律關係，訴請被
    告3 人連帶給付如主文第1 項所示金額、利息及違約金，為
    有理由，逾此部分，尚屬無據，應予駁回。 
五、本判決原告勝訴部分，係適用簡易訴訟程序所為被告敗訴之
    判決，依民事訴訟法第389 條第1 項第3 款規定，應依職權
    宣告假執行。
六、訴訟費用負擔之依據：民事訴訟法第79條。
中　　華　　民　　國　　111 　年　　7 　　月　　19　　日
                  臺灣臺中地方法院臺中簡易庭
                              法　官　陳航代
以上為正本，係照原本作成。
如不服本判決，應於送達後20日內，向本院提出上訴狀並表明上
訴理由，如於本判決宣示後送達前提起上訴者，應於判決送達後
20日內補提上訴理由書（須附繕本）。如委任律師提起上訴者，
應一併繳納上訴審裁判費。 
中　　華　　民　　國　　111 　年　　7 　　月　　19　　日
                              書記官  黃俞婷